# 就IAS16 中涉及revaluation surplus的基础问题请教陈老师

提问人：ephemera 时间：2012-11-28 23:00:03
陈老师： 您好！在阅读IAS 16时，我遇到一些有关revaluation surplus的问题，初次学习，理解还很模糊，请教一下陈老师。
一、关于revaluation surplus对财务报表的影响 陈老师，我个人的理解是：除了影响资产负债表外，本期发生的revaluation surplus，无论是增值还是减值，都作为other comprehensive income，在综合收益表中其他综合收益下列示。同时，影响权益变动表中，Revaluation surplus一列，其钩稽关系就是综合收益表中的发生额，就是权益变动表中本期发生额。 二、关于revaluation surplus的会计处理 假定某资产原值500,000，累计折旧250,000，之前未经公允价值调整，现公允价值为800,000则会计分录如何处理？ 陈老师，我个人的理解是： DR Asset 550,000 （800,000-BV，其中BV=250,000） CR Revaluation Surplus 550,000 但是看了一本外国教材，上面说：to write the original cost to fair value and write back the accumulated depreciation to revaluation surplus.后面加上了分录 DR Asset（原值） 300,000 Asset-accumulated depre. 250,000 CR Revaluation surplus 550,000 我很难理解的就是为什么要将累计折旧的余额悉数转回？
三、经公允价值调整后的折旧计提 陈老师，我参考了一下IAS16，知道了经公允价值调整后的折旧基数应当是该fair value on revaluation date，但是分录是否就是借记损益表，贷记累计折旧（资产），是否还会涉及revaluation surplus项目，有关的准则段落，比如IAS 16的第 35 段，我好像根本没有读懂，能否请您给我一些提示，我再试试理解一下。 麻烦您了，谢谢！

回答人：chenyiwei
回复 ephemera 的帖子
1 、对第一个问题，赞同你的理解。
2 、对于第二个问题，查了EY Global所著的《International GAAP》，其中对重估值情况下原有累计折旧余额的处理问题是这样表述的：
There are two methods of accounting accumulated depreciation when an item of PP&E is revalued. At the date of revaluation, any accumulated depreciation is treated in one of the following ways: · eliminated against gross carrying amount of the asset and the net amount restated to the revalued amount of the asset. This method is often used for buildings. · restated proportionately with the change in the gross carrying amount of the asset so that the carrying amount of the asset after revaluation equals its revalued amount. This method is often used when an asset is revalued by means of applying an index to determine its depreciated replacement cost. [IAS 16.35].
The first method available is to eliminate the amount of accumulated depreciation to the extent of the difference between the revalued amount and the carrying amount of the asset immediately before revaluation. This is illustrated in Example 20.6 above. Alternatively, the amount of accumulated depreciation is restated proportionately resulting in the same revaluation gain or loss as the first method above but the cost and accumulated depreciation carried forward reflect the gross cost of the asset and accumulated depreciation. This method may be used if an asset is revalued using an index to determine depreciated replacement cost (DRC) (see 6.1.1.B above). However, the restatement of the accumulated depreciation is not always proportionate to the change in the gross carrying amount of the revalued asset when the residual value, useful life or depreciation method of an asset is revised. Accordingly, in their May 2011 meeting, the Interpretations Committee considered the computation of accumulated depreciation at the date of revaluation when the second method above is used. The current requirement in IAS 16, which is also a requirement in IAS 38, that any accumulated depreciation must be restated proportionately with the change in the gross carrying amount is not possible where there has been a reassessment of the residual value, useful life or depreciation method of an asset. The Interpretations Committee therefore proposed to the IASB that the word 'proportionately' be removed from IAS 16.35(a) and IAS 38.80(a).1 This proposal is expected to be included within the next Annual Improvements. 3 、关于第三个问题，在重估值模式下计提的折旧同样是计入损益或者对应的资产成本，不涉及对revaluation surplus的调整。

提问人：ephemera 时间：2012-11-29 10:37:22
回复 chenyiwei 的帖子
非常感谢陈老师那么晚还为我的问题找资料，做解答，谢谢！
根据您为我贴出的资料，我又想了想，请您看看是否正确（针对问题二） DR Asset-original cost amt.=FV- original cost，即“重估后的FV与入账原值之差” DR Asset-accumulated depre. amt.=depre，即累计折旧的余额 CR Revaluation surplus amt.=FV-(original cost-acc.depre.) 即计入OCI的金额 经此会计处理后，累计折旧账户余额为 0 ，资产原值调整到FV，并从此时起，按照重估日的FV作为depreciable amout在资产剩余期限内计提折旧。 再次谢谢陈老师，祝您工作顺利！

回答人：chenyiwei
可以这样理解。